臺灣高等法院刑事判決　　　　　　　　　　　　　　　九十三年度上訴字第四二號
　　上　訴　人　甲○○
　　即　被　告
　　選任辯護人　吳宏山　律師
　　　　　　　　蔡坤鐘　律師
右上訴人因違反臺灣地區與大陸地區人民關係條例等案件，不服臺灣板橋地方法院九
十二年度訴字第二０六六號，中華民國九十二年十一月二十八日第一審判決（起訴案
號：臺灣板橋地方法院檢察署九十二年度偵字第一０七三六號），提起上訴，本院判
決如左：
    主      文
原判決撤銷。
甲○○無罪。
    理      由
一、公訴意旨略以：被告甲○○與某不知姓名年籍之成年男子等人，基於共同之犯意
    聯絡，明知杜莎莎、王欣娜、鐘愛珍、陳巧秀、張明莉、劉建英、李婷婷、江春
    亞、李雪慧、韋歡、汪君莉、陳玲、余冬梅、梁家鳳、高蓉、石蘭、文麗新、何
    高珍（以下簡稱杜莎莎等十八人）均為大陸地區人民，未經依法申請許可偷渡入
    境臺灣地區，為觸犯國家安全法之犯人，竟仍於民國九十二年五月二十二日一時
    三十分許，駕駛車號ＹＹ─０１６６號九人座旅行車，至臺北縣三芝鄉新庄子白
    沙灣帆船俱樂部前防風林內，欲接駁杜莎莎等十八人上岸，非法藏匿於其所駕之
    旅行車內後，載運至中山高速公路三重交流道附近，再交與前開成年男子之同夥
    ，嗣為警於前開防風林內當場查獲，因認被告違反臺灣地區與大陸地區人民關係
    條例第十五條第一款之規定，涉有同法第七十九條第一項罪嫌暨刑法第一百六十
    四條第一項藏匿人犯罪嫌。
二、訊之被告甲○○，固坦承於右揭時地駕駛旅行車前往防風林處所欲載送大陸女子
    前往臺北縣三重市，嗣於該防風林即被查獲等事實，然辯稱：渠以駕駛計程車為
    業，前曾為招攬生意而留電話予不詳姓名顧客，該顧客以電話與渠聯絡，請渠開
    一輛九人座旅行車前往臺北縣三芝鄉三芝國小載人，俟抵達後始知悉所載為大陸
    地區女子，但渠不敢離開，該批大陸女子並非渠安排來臺，後來由一名男子帶彼
    前往海邊，說每載一名代價為新臺幣（下同）五百元，還沒開車即被查獲等語。
三、公訴人認被告涉有右揭犯罪嫌疑行為，無非以被告所為供述、證人杜莎莎、張明
    莉、劉建英、江春亞之警詢筆錄暨被告駕駛九人座之中型車到場之事實為依據。
    惟按犯罪事實之認定，應憑證據，如無相當之證據，或證據不足以證明，自不能
    以推測或擬制之方法，以為裁判之基礎。經查：
    (一)被告於右揭時地駕駛所承租ＹＹ─０１６６號九人座旅行車，欲載送由大陸地
      區偷渡來臺之女子前往臺北縣三重市被查獲之事實，雖據被告於本院審理時供
      承不諱，且被查獲之女子確為大陸地區偷渡來臺，亦據證人杜莎莎、王欣娜、
      鐘愛珍、陳巧秀、張明莉、劉建英、李婷婷、江春亞、李雪慧、韋歡、汪君莉
      、陳玲、余冬梅、梁家鳳、高蓉、石蘭、文麗新、何高珍於行政院海岸巡防署
      海岸巡防總局北部地區巡防局臺北機動查緝隊（以下簡稱海巡署）人員訊問時
      供述明確，然被告是否與策劃杜莎莎等十八人偷渡入境之行為人具有犯意聯絡
      或行為分擔，應依積極證據為證。
    (二)右揭偷渡女子杜莎莎等十八人於海巡署人員訊問時，並未言被告於伊等前來臺
      灣地區之前曾有任何接洽或聯絡之情事，雖證人張明莉、劉建英、李婷婷、江
      春亞、梁家鳳於原審指證被告於伊等下船時接應彼等上車，且證人杜莎莎於海
      巡署人員訊問時亦指稱被告抱伊下船並引導上旅行車，然該事實，僅止於證明
      被告於杜莎莎等十八名大陸女子上岸後，曾有引導或指示伊等上車之行為，而
      依被告於被查獲後歷次供述，僅陳稱渠受不詳姓名者之託，應允以每一人五百
      元為代價將女子載往臺北縣三重市，又依證人王欣娜、陳巧秀於海巡署所為陳
      述，均明確指稱當時確有兩人接應無訛，則被告所為以每人五百元代價而前往
      載送女子，即非無據，而公訴人復未就被告如何與使杜莎莎等十八名女子非法
      進入臺灣地區之策劃者之間，自始即具有犯意聯絡或行為分擔乙節，提出其他
      積極證據資為佐證，是自不得僅以被告於杜莎莎等十八名女子上岸後，曾參與
      載送行為，遽行推測被告與該策劃者自始即具有共同正犯關係。
    (三)被告於九十二年五月二十一日向宏昇小客車租賃有限公司租用右揭旅行車，期
      間自該日十九時起至翌（二十二）日十九時止，固有汽車出租單影本在卷可憑
      （偵查卷第十四頁），且被告確使用該車輛為載送右揭女子之工具，然杜莎莎
      等十八名大陸女子於被查獲時既已非法進入臺灣地區與大陸地區人民關係條例
      第二條第一款所規定政府統治權所及範圍，被告於杜莎莎等十八名大陸女子經
      安排進入臺灣地區後，駕駛車輛將之由右揭上岸地點計劃載往臺北縣三重市，
      核屬在他人犯罪完成後所為幫助行為。況查，依卷附證據資料，亦不足以證明
      係因被告應允幫助載送而促成策劃者使杜莎莎等十八人非法進入臺灣地區，自
      亦乏積極證據足以證明被告於該策劃者著手實施犯罪行為前，曾予以精神上或
      物質上之助力，是核被告所為，亦難以臺灣地區與大陸地區人民關係條例第七
      十九條第一項之幫助犯相繩。
    (四)杜莎莎等十八名大陸地區女子固屬違反國家安全法規定私自進入臺灣地區之人
      ，然渠等於甫上岸後，即被海巡署人員查獲等情，業據證人杜莎莎等十八名女
      子於海巡署人員訊問時陳述明確，被告接應上開大陸地區女子上車後尚未達到
      藏匿彼等或使之隱避之程度即被發覺，自未達既遂階段，而刑法第一百六十四
      條第一項之藏匿犯人或使之隱避罪，復未將未遂犯列入處罰，自不得論以該條
      罪責。
    綜右理由，公訴人所援證據均不足以證明被告確有與不詳姓名者共同實施使杜莎
    莎等十八名大陸女子非法進入臺灣地區或業已完成藏匿犯人之行為，此外復無其
    他積極證據足為被告確有犯罪行為之佐證，應認被告犯罪尚屬不能證明。
四、原審法院經審理結果，認被告行為並不構成公訴意旨所指藏匿人犯罪，固無不合
    ，然本件並無積極證據足以證明被告與策劃杜莎莎等十八名大陸女子非法進入臺
    灣地區之行為人間具有犯罪聯絡及行為分擔，復未能證明被告於事前曾提供精神
    或物質上之助力以促使完成該犯罪行為，原審未就該部分予以詳查，徒以被告參
    與杜莎莎等十八名大陸女子完成非法進入臺灣地區後之載送行為，遽論被告以共
    同使大陸地區人民非法進入臺灣地區罪，自屬不當，被告不服原審判決而提起上
    訴，為有理由，應由本院將原審判決撤銷，並改為被告無罪之諭知。
據上論斷，應依刑事訴訟法第三百六十九條第一項前段、第三百六十四條、第三百零
一條第一項判決如主文。
本案經檢察官吳慎志到庭執行職務
中　　華　　民　　國　　  九十三  　　年      二　　　月      十七  　　日
                            臺灣高等法院刑事第十九庭
                                審判長法  官  許  國  宏
                                      法  官  洪  光  燦
                                      法  官  林  勤  純
右正本證明與原本無異。
檢察官如不服本判決應於收受送達後十日內向本院提出上訴書，未附理由時應於提起
上訴後十日內向本院補具上訴理由書（均應按被告人數提出繕本）。
被告不得上訴。
                                      書記官  葉  瑩  庭
中　　華　　民　　國　　  九十三　  　年      二　　　月      十七　    日
